臺灣高等法院刑事判決　　　　　　　　　　　　　九十年度上更(一)字第七五七號
　　上　訴　人
　　即　被　告　丙○○
　　選任辯護人　呂光武
右上訴人因誣告案件，不服臺灣桃園地方法院八十六年度訴字第一七六四號，中華民
國八十七年十二月二十一日第一審判決（起訴案號：臺灣桃園地方法院檢察署八十六
年度偵字第一三六八九號）提起上訴，經判決後，由最高法院發回更審，本院判決如
左：
    主  文
原判決撤銷。
丙○○意圖他人受刑事處分，向該管公務員誣告，處有期徒刑拾月。
    事  實
一、丙○○明知乙○○係於民國（下同）八十六年五月二十五日凌晨三時三十分許，
    會同桃園縣警察局桃園分局大樹派出所警員甲○○、友人丁○○及其他數名不詳
    姓名男子等人，共赴桃園縣桃園市○○街七十號乙○○配偶黃文根住處，調查丙○○與黃文根通、相姦事實，並無夥同眾人將其自廁所強行拉出，推至廁所旁之
  保溫箱內，以強暴方式剝奪其行動自由計三十分鐘，致其受有「早期宮縮」及左
    下肢、左足部、右手掌等處受擦傷及瘀血等傷害，竟意圖使乙○○受刑事處分，
    委由不知情之吳德讓律師將前開虛偽不實事項繕載於告訴狀內，並於八十六年五
    月三十一日（起訴書誤繕為同年六月二日）向台灣桃園地方法院檢察署（下稱桃
    檢）遞狀對乙○○提出傷害、妨害自由等告訴（下稱傷害等訴訟），嗣經桃檢檢
    察官予以不起訴處分。
二、案經乙○○訴請台灣桃園地方法院檢察署檢察官偵查起訴。
    理  由
一、訊據上訴人即被告丙○○矢口否認有何誣告犯行，辯稱：乙○○當天確有夥同七
    、八人妨害其行動自由達三十秒，告訴狀係吳律師誤繕為三十分鐘，伊未看告訴
    狀，且告訴人確有傷害伊身體，由黃文根陪同送醫急診，亦有驗傷單可憑，伊僅
    據實提出告訴，並無虛捏事實誣告之故意，而證人丁○○係徵信社人員，證詞難
    免偏頗，警員甲○○在現場並無法看見裡面情形，渠等證詞均有未能採信之處云
    云。惟查：
（一）告訴人乙○○至長沙街上址查獲被告與告訴人之夫黃文根共處一室，並無傷害
      被告或妨害其行動自由等情，業據告訴人指述綦詳，且證人即會同告訴人至現
    場處理之警員甲○○於偵查中及原審訊問證稱：伊著警員制服與告訴人、丁○○及另外三、四名男子共同前往該處抓姦，黃文根開門讓伊等進入，進門之後
      ，告訴人、丁○○及一名男子在拍照，並進入浴室找到被告，一會兒被告與告
      訴人等依序走出浴室，先後約三十秒時間，當時並無發覺被告有受傷跡象，被
      告也沒有表示在浴室內曾受告訴人等人傷害或妨害自由等事實，僅說身體不舒
      服等語（見偵卷第三十六頁反面、原審八十七年二月九日訊問筆錄），更於本
      院調查時到庭結證稱：乙○○破壞鐵窗後，她爬進去幫我們開門，我們一起進
      去房間內找到她（被告），現場並沒有看到他們施暴，被告有講她懷有身孕，
      所以身體不舒服，是被告自已走出來的，被告是告訴人發現的，拍照及被告自
      己走出來皆可一目了然等語；另證人丁○○於原審及本院調查訊問時亦均證陳
      ：伊陪告訴人進入浴室時，並未發現被告，被告是躲在浴室旁之三溫暖烤箱內
      ，門未關妥才被發覺，伊等才喊說被告人在這裏，一位男性友人進來拍照後，
      伊等就叫被告出來，被告就自己走出來等語（見同上原審訊問筆錄、本院九十
      一年三月八日訊問筆錄），綜觀證人二人證詞參互以觀，當日進入浴室旁烤箱
      內尋獲被告，充其量僅有告訴人、丁○○及另一名不詳姓名之男子三人，並無
      被告所指訴數名彪形大漢強行拉扭妨害伊自由等情存在，且被告於本院調查時
      亦供稱僅有二個女的從我腋下拉我出來，當時他們罵我不要臉，其他人沒有動
      粗，益證被告告訴內容之不實。
（二）又被告於前開傷害等訴訟中，初於該案八十六年六月二十四日偵查中指述：「
      當時我在廁所，乙○○帶七、八人進來，脫下我褲子，拉下我內褲，將我推進
      一個小房間，將我照相，使我左下肢、左足部、右手掌等多處擦傷並瘀血，另
      妊娠二十七週合併早期宮縮」等情（見偵卷第二十一頁），並提出敏盛綜合醫
      院診斷證明書二紙附卷可憑，惟於八十六年七月四日偵訊時則稱：「（是誰打
      你？）有一個男子推我」云云（見偵卷第三十頁反面），而被告於原審訊問時
      改稱：乙○○打伊右臉頰一巴掌，打完後又推伊，乙○○與另外二人把伊從保
      溫箱拉出至廁所就放開云云，復於本院訊問時供稱：僅有二女從腋下拉伊出來
      ，並無其他人動粗云云，不僅前後供述內容不一致，且依被告指述遭告訴人等
      人以推拉及摑掌等行為所傷害，何以前開驗傷單所載受傷部位卻侷限於「左下
      肢、左足部、右手掌」等部位，而遭摑掌之顏面臉部或上半身毫無任何傷情？
      足見被告指述受傷情形非但與其所述曾遭傷害行為不符，且所指施暴之人亦反
      覆不一，顯係虛構之詞，且被告對告訴人所提之傷害等告訴，亦經檢察官以八
      十六年度偵字第七七五二號予以不起訴處分，此有不起訴處分書一份附卷可稽
      。
（三）再者，被告控訴告訴人乙○○傷害等訴訟中，其委由吳德讓律師繕狀稱：「數
      人合力強將正如廁之告訴人拉扭、推至室內保溫箱間拍照，因告訴人（按指被
      告）正如廁中，基於羞愧自係不從，惜顯無可能抗拒該彪形大漢數人之強行拉
      扭，直迄上開保溫箱間拍照畢，計歷時三十分鐘整，告訴人完全喪失行動自由
      」等語，且被告於前開案件所委任之告訴代理人呂福元律師於偵查中所撰之聲
      請狀亦稱：「乙○○夥同另八名不詳姓名男子，將正在如廁之告訴人（按指被
      告），強拉至同處保溫箱旁，並由上開不詳姓名男子分別由告訴人左右兩側強
      拉拍照，限制告訴人行動自由約達三十分鐘」（見偵卷第二十五頁），雖吳德
      讓律師於原審訊問時證稱：告訴狀所載妨害自由時間三十分鐘，係伊筆誤所致
      ，應係三十秒云云（見原審八十七年五月十八日訊問筆錄），而呂福元律師（
      曾係被告之本案之選任辯護人）亦推稱：伊係襲用告訴狀內容，繕寫聲請狀云
      云（見原審八十七年二月九日訊問筆錄），惟妨害自由既係以強暴、脅迫方式
      剝奪人之行動自由，則時間久暫攸關該犯行成立與否，而前開二位律師既均與
      被告詳談案情，且均於狀內刻意凸顯妨害自由時間為三十分鐘，用以彰顯告訴
      人涉犯妨害自由罪行，豈係誤載之理？又縱認告訴狀係受任律師輕忽誤繕所致
      ，惟吳德讓律師陳稱：交付該告訴狀繕本供被告參酌云云，按被告為商職畢業
      ，係「桃市聯福利站」負責人，非不識字之人，對於其告訴乙○○之告訴狀，
      依常情自會重視詳閱，且被告既歷經檢察官多次偵訊，何以未曾表示告訴狀所
      載乙○○妨害自由時間「三十分鐘」係筆誤，甚至於證人甲○○於偵查中證稱
      ：告訴人等進入浴室時間約三十秒等語（見偵卷第三十六頁反面），被告仍表
      示證人所言不實在云云，嗣經檢察官提起誣告公訴後，遲至原審訊問時始表示
      係誤繕，而改稱：妨害自由時間應係「三十秒」或三、四分鐘之誤聽所致云云
      ？被告對於同一事實，因身角色不同，而反異其詞，顯係事後飾卸之詞，甚
      為明灼。況在短短三十秒瞬息之間，告訴人又如何能夥同數名彪形大漢先脫被
      告褲子、拉下其內褲，再將其推進三溫暖烤箱內後拍照，使被告受有如前述之
      傷害（見被告於八十六年六月二十四日偵訊筆錄）？且依偵查中卷附之照片顯
      示，被告身著內褲，臉帶微笑坐於保溫箱內（見偵查卷第四二頁背面），並無
      被告所稱脫內褲拍照之情，益徵被告指述遭告訴人妨害自由及傷害等情節，顯
      係虛構誣陷之詞甚明，又證人黃文根與被告丙○○曾同居，故黃文根在前審所
      為證述，難免偏袒迴護被告之情，其證據力較弱，不能遽信。被告執此虛構事
      由狀告告訴人犯刑章，其意圖使告訴人受刑事處分之誣告犯意，洵堪認定。
（四）雖依被告所提出之診斷書上載明其受有「早期宮縮」及左下肢、左足部、右手
      掌等處之擦傷及瘀血，另證人甲○○亦證稱：被告自浴室走出，曾言明身體不
      適等語，惟查以被告之傷勢並非告訴人等人施暴造成，其理由已如前述，且經
      本院向敏盛綜合醫院主治醫生函詢傷勢是否為外力拉扯造成，惟該院函覆無法
      證明是否為外力造成，對於被告發生「早期宮縮」現象，並予說明其四肢擦傷
      不會造成明顯的子宮早期收縮，但是因外力引起的情緒變化及神經變化則可能
      引起等情，有該院覆函在卷可稽，顯見引起被告身體不適，早期宮縮之情狀，
      應係被告遭突來之狀況所引起之情緒緊張所造成。又證人丁○○於事發時雖屬
      尚鼎徵信有限公司股東，此有公司登記資料一份在卷可佐，惟質之證人丁○○
      陳稱：伊並未在該公司上班擔任經理，伊是告訴人之朋友，同陪告訴人赴現場
      捉姦，並非受僱告訴人徵信等語，經本院調閱丁○○八十六年各類所得扣繳憑
      單，其當年度並無尚鼎徵信有限公司薪資所得，且告訴人於初次偵查中對於證
      人丁○○之身分即陳稱係其友人，歷次供述均屬一致，尚無證據證明證人丁○○是受僱告訴人之徵信社人員，且縱然謝女為徵信人員，惟渠等並無對被告施
      以暴力，業據本院詳述理由如前，證人丁○○之證詞應無迴護告訴人之情。另
      辯護人聲請再傳訊證人黃文根及赴現場履勘一節，因黃文根於前審已到庭為證
      ，本院認無再予傳訊之必要，而赴現場履勘，本院認事證已臻明確，實無再赴
      現場勘查之必要，並此敘明。
（五）綜上所述，被告所辯，要屬卸責之詞，不足採信。是本件事證明確，被告犯行
      堪予認定。
二、核被告所為，係犯刑法第一百六十九條第一項之誣告罪，被告利用不知情之律師
    吳德讓繕寫告訴書狀向桃檢誣告，屬間接正犯。原審予以論罪科刑，固非無見，
    惟對於被告利用不知情之律師吳德讓誣告，屬間接正犯，於理由內疏未論述，稍
    有未合，上訴人上訴意旨仍執前詞，否認犯罪，雖不足採，惟原判決既有上開可
    議之處，自應由本院將原判決撤銷改判。爰審酌被告品行，犯罪動機、目的、手
    段，所生危害及犯後態度否認等一切情狀，量處如主文第二項所示之刑，以資懲
    戒。
三、另被告於八十五年九月三日曾教唆蒙瑞祥誣告告訴人傷害，經桃檢起訴（該署八
    十六年度偵字第八五七八、一一五０六、一四一九一號），現上訴最高法院中，
    其犯罪時間與本案相隔達八月之久，且一為教唆誣告，一為誣告，犯罪情節尚屬
    有間，實難認本件誣告與該案有何基於概括之犯意反覆為之，本件應屬被告另行
    起意之各別犯行，附此敘明。
據上論結，應依刑事訴訟法第三百六十九條第一項前段、第三百六十四條、第二百九
十九條第一項前段、刑法第一百六十九條第一項，判決如主文。
本案經檢察官張秋雲到庭執行職務。
中      華      民  國      九十一      年      七      月    四    日
                              臺灣高等法院刑事第十六庭
                                  審判長法  官  許  增  男
                                        法  官  黃  鴻  昌
                                        法  官  周  煙  平
右正本證明與原本無異。
如不服本判決應於收受送達後十日內向本院提出上訴書狀，其未敘述上訴之理由者並
得於提起上訴後十日內向本院補提理由書（均須按他造當事人之人數附繕本）。
                                        書記官  蕭  麗  珍
中      華      民      國      九十一      年      七      月    五    日
附錄本判決論罪科刑法條：
刑法第一百六十九條第一項
意圖他人受刑事或懲戒處分，向該管公務員誣告者，處七年以下有期徒刑。
